【裁判字號】    88,易,4117
【裁判日期】    890530
【裁判案由】    詐欺等
【裁判全文】
臺灣高雄地方法院刑事判決                        八十八年度易字第四一一七號
    公  訴  人  臺灣高雄地方法院檢察署檢察官
    被      告  乙○○
右列被告因詐欺案件，經檢察官提起公訴（八十八年度偵字第一八八三九號），本院
判決如左：
    主  文
乙○○意圖為自己不法之所有，以詐術使人將本人之物交付，處拘役伍拾日。
    事  實
一、乙○○明知其無支付能力，竟意圖為自己不法之所有，於民國八十八年二月九日
    ，至高雄市三民區○○○路二二五號甲○○○經營之「富都機車行」，佯稱欲以
    動產擔保交易附條件買賣之方式購買車號ＸＤＺ－五六九號重型機車一部，為動
    產擔保交易之債務人。雙方約定頭期款新台幣（下同）五千元，其餘尾款共計六
    萬七千元，自八十八年三月六日起，分十二期清償，每月為一期，第一至五期應
    每期給付六千元，第六至十期應每期給付五千五百元，第十一至十二期應每期給
    付五千元，標的物之存放地點為高雄市○鎮區○○街三巷十五之二號，在價金未
    付清之前，標的物所有權仍屬出賣人所有，買受人僅得依約占有使用，不得任意
    遷移或為其他處分，並由乙○○簽發本票十二紙為擔保。甲○○○不疑有他，而
    於八十八年二月九日將車號ＸＤＺ－五六九號機車交付予乙○○。詎料乙○○於
    取得前開機車後，均未依約付款，並意圖為自己不法之利益，於取得前開機車後
    不詳時日，將之遷移不知去向，致生損害於債權人甲○○○。嗣經甲○○○派人
    前往標的物之約定存放地點查看，發覺車號ＸＤＺ－五六九號機車已不在該處，
    始查悉上情。
二、案經甲○○○訴請臺灣高雄地方法院檢察署檢察官偵查起訴。
    理  由
一、訊據被告乙○○固坦承於八十八年二月九日，以動產擔保附條件買賣之方式，向
    富都機車行購買車號ＸＤＺ－五六九號機車，僅繳交頭期款五千元即未繼續付款
    之事實，核與告訴人代理人丙○○指述情節相符，並有附條件買賣契約書影本一
    份、本票影本十二紙附卷可稽；惟矢口否認有何詐欺及違反動產擔保交易法之犯
    行，辯稱：伊的機車在八十八年十一、十二月間，在高雄縣岡山鎮內遺失，才未
    依約繳交車款云云。
二、經查，被告雖以車號ＸＤＺ－五六九號機車係遺失一情為辯，然被告亦自承並未
    於失竊後向警察機關報案（見本院八十九年三月二日訊問筆錄），衡諸常情，失
    竊之車輛極易成為他人犯罪之工具，失竊車輛之人未免將來有涉嫌刑責之虞，多
    於車輛失竊後立即報警，除可藉助警方之力以尋找失車外，亦可避免將來之不便
    ，被告於八十八年十一、十二月間遺失車輛後，竟未向警察機關報案，實與常情
    有悖。再經告訴人甲○○○派員前往約定地點查看，車號ＸＤＺ－五六九號機車
    確已未停放於約定地點，業據告訴人代理人丙○○指述在卷，足認被告確有遷移
    車號ＸＤＺ－五六九號機車之行為。且以被告於支付頭期款五千元，取得機車之
    占有後，即未繼續繳交任何款項，又不與告訴人聯絡，並將機車遷移不知去向等
    情觀之，益見被告於購買機車之初即有為自己不法所有之意圖。被告所辯，均無
    足採。事證明確，被告犯行洵堪認定。
三、核被告乙○○所為，係犯刑法第三百三十九條第一項之詐欺取財罪及違反動產擔
    保交易法第三十八條之罪。其所犯上開二罪間，有方法、目的之牽連關係，應從
    一重之詐欺取財罪處斷。爰審酌被告明知其本人並無資力，仍向自訴人購買機車
    一部，隨即將機車遷移不知去向，拒不繳交任何款項，且犯後一再否認犯行，未
    見悔意，惟念其事後已與告訴人達成和解，有和解書一紙可參，告訴人亦表示不
    再追究被告等一切情狀，量處如主文所示之刑。
據上論斷，應依刑事訴訟法第二百九十九條第一項前段，動產擔保交易法第三十八條
，刑法第十一條前段、第三百三十九條第一項、第五十五條，罰金罰鍰提高標準條例
第一條前段，判決如主文。
中      華      民      國    八十九    年      五      月     三十     日
                                  臺灣高雄地方法院刑事第七庭
                                      法  官   曾  淑  娟
右正本證明與原本無異。
如不服本判決，應於判決送達後十日內，向本院提出上訴狀。
                                      書記官   陳  恩  如
中      華      民      國    八十九    年      五      月     三十     日
刑法第三百三十九條第一項：
意圖為自己或第三人不法之所有，以詐術使人將本人或第三人之物交付者，處五年以
下有期徒刑、拘役或科或併科一千元以下罰金。
動產擔保交易法第三十八條：
動產擔保交易之債務人，意圖不法之利益，將標的物遷移、出賣、出質、移轉、抵押
或為其他處分，致生損害債權人者，處三年以下有期徒刑、拘役或科或併科六千元以
下之罰金。


司法院資訊處製作；財團法人民間司法改革基金會備份。
